ACORDAO-COMPLETO-2360366

ACÓRDÃO 5937/2019 ATA 25/2019 - PRIMEIRA CÂMARA

VISTOS, relatados e discutidos estes autos de tomada de contas especial, instaurada pelo Fundo Nacional de Desenvolvimento da Educação (FNDE) , em desfavor do Sr. Wellington de Jesus Fonseca Coelho, Prefeito de Buriti Bravo/MA na gestão 2001-2004, em face da não aprovação da prestação de contas dos recursos repassados ao município, na modalidade fundo a fundo, à conta do Programa Nacional de Alimentação Escolar, no ano de 2003 (Pnae/2003) ,
ACORDAM os Ministros do Tribunal de Contas da União, reunidos em sessão de 1ª Câmara, ante as razões expostas pelo Relator, em:
9.1. considerar revel o espólio do Sr. Wellington de Jesus Fonseca Coelho, para todos os efeitos, nos termos do art. 12, § 3º, da Lei 8.443/1992;
9.2. julgar irregulares as contas do Sr. Wellington de Jesus Fonseca Coelho, com fundamento nos arts. 1º, inciso I, 16, inciso III, alínea "c" da Lei 8.443/1992, condenando seu espólio ou seus herdeiros legais, caso tenha havido a partilha dos bens, até o limite do valor do patrimônio transferido, com base nos arts. 19, caput, e 23, inciso III, da mesma lei, ao pagamento das quantias a seguir discriminadas, com a fixação do prazo de quinze dias, a contar da notificação, para comprovar, perante este Tribunal (art. 214, inciso III, alínea "a", do Regimento Interno) , o recolhimento da dívida aos cofres do Fundo Nacional de Desenvolvimento da Educação, atualizada monetariamente e acrescida dos juros de mora, calculados a partir da respectiva data de ocorrência, até a data dos recolhimentos, na forma prevista na legislação em vigor:
                      TRIBUNAL DE CONTAS DA UNIÃO		TC Processo 026.501/2017-1
	Valor Original (R$) 
	Data da Ocorrência

	11.580,40
	27/03/2003

	11.580,40
	29/04/2003

	11.580,40
	28/05/2003

	11.580,40
	27/06/2003

	11.580,40
	30/07/2003

	11.580,40
	04/08/2003

	11.580,40
	03/09/2003

	11.580,40
	03/10/2003

	11.580,40
	29/10/2003

	11.580,40
	01/12/2003

9.3. autorizar, desde logo, nos termos do art. 28, inciso II, da Lei 8.443/1992, a cobrança judicial da dívida, caso não atendida a notificação; e
9.4. com fundamento no art. 12, inciso IV, da Lei 8.443/1992 c/c o § 7º do art. 209 do Regimento Interno do TCU, remeter cópia deste Acórdão à Procuradoria da República no Estado do Maranhão, para o ajuizamento das ações civis e penais que considerar cabíveis.

Tomada de contas especial instaurada pelo FNDE, em desfavor do Prefeito de Buriti Bravo/MA na gestão 2001-2004, em face da não aprovação da prestação de contas dos recursos repassados ao município, na modalidade fundo a fundo, à conta do Programa Nacional de Alimentação Escolar, no ano de 2003 (Pnae/2003).

Primeira Câmara

Prefeitura Municipal de Buriti Bravo/MA.

3. Interessados/Responsáveis:
3.1. Interessado: Fundo Nacional de Desenvolvimento da Educação (00.378.257/0001-81).
3.2. Responsáveis: Ana Coimbra Pereira Coelho (XXX.072.583-XX); Wellington de Jesus Fonseca Coelho (XXX.330.358-XX).

13.1. Ministros presentes: Walton Alencar Rodrigues (Presidente), Benjamin Zymler, Bruno Dantas e Vital do Rêgo.
13.2. Ministro-Substituto presente: Augusto Sherman Cavalcanti (Relator).

ACORDAO-COMPLETO-2467440

Acórdão 3692/2022 - Primeira Câmara

AUGUSTO SHERMAN

Adoto, como relatório, a instrução da então SecexMA (peça 28) , com a qual se manifestaram de acordo os titulares da Secretaria (peças 29 e 30) e o representante do MP/TCU (peça 31) . Transcrição com ajustes de forma considerados pertinentes.
"INTRODUÇÃO
1. Trata-se de tomada de contas especial instaurada pelo Fundo Nacional de Desenvolvimento da Educação (FNDE) , em desfavor do Sr. Wellington de Jesus Fonseca Coelho, prefeito do Município de Buriti Bravo/MA, gestão 2001/2004, ante a não aprovação da prestação de contas dos recursos repassados à conta do Programa Nacional de Alimentação Escolar - Pnae, transferidos na modalidade fundo a fundo, durante o exercício de 2003, cujo objetivo era atender às necessidades nutricionais dos alunos, durante sua permanência em sala de aula, contribuindo para o crescimento e desenvolvimento dos alunos; a aprendizagem e rendimento escolar; bem como a formação de hábitos alimentares saudáveis, normatizado pela Resolução CD/FNDE 1/2003.
HISTÓRICO
2. Para execução do programa, a autarquia repassou o total de R$ 115.804,00, em dez parcelas, transferidos para CONTA CORRENTE 5437-2, Agência 1312 do Banco do Brasil, conforme cronograma abaixo, respeitando as datas dos efetivos créditos (peça 2, p. 141-144 e 173) .
	Ordem Bancária
	Valor (R$) 
	Data do Crédito

	2003OB400047
	11.580,40
	27/03/2003

	2003OB400105
	11.580,40
	29/04/2003

	2003OB400249
	11.580,40
	28/05/2003

	2003OB400384
	11.580,40
	27/06/2003

	2003OB400827
	11.580,40
	30/07/2003

	2003OB400563
	11.580,40
	04/08/2003

	2003OB400650
	11.580,40
	03/09/2003

	2003OB400720
	11.580,40
	03/10/2003

	2003OB400761
	11.580,40
	29/10/2003

	2003OB400466
	11.580,40
	01/12/2003

	Total
	115.804,00
	
3.  A prestação de contas apresentada foi apresentada em formulários (peça 2, p. 17-18) e após exame das informações declaradas foi emitido o expediente, datado de 12/11/2004 (peça 2, p. 19) , dirigido ao Presidente do Conselho de Alimentação Escolar, solicitando informar o cargo ou função do signatário do demonstrativo da execução da físico-financeira e do parecer do CAE. Não consta dos autos a resposta desse expediente.
4. Posteriormente foi expedido Ofício 1079/2010 - DIAFI/COPRA/CGCAP/Difin/FNDE/MEC, endereçado ao Sr. Wellington de Jesus Fonseca Coelho, informando da situação de irregularidade na prestação de contas devido ao fato de o signatário do Parecer do Conselho de Alimentação Escolar - CAE não estar registrado do FNDE como Presidente ou Vice-Presidente do CAE e não haver indicação do cargo ou função da pessoa que assinou o Demonstrativo Sintético Anual da Execução Físico-Financeira (peça 2, p. 22-25) . A correspondência foi recebida no endereço de destino, de acordo com assinatura aposta no AR (peça 2, p. 33) . 
5.  O Sr. Raimundo Nonato Pereira Ferreira, prefeito no exercício de 2010, também foi comunicado sobre a situação da prestação de contas do Pnae/2003, por meio do Ofício 1080/2010 (peça 2, p. 26-27) . 
6. Em 9/11/2011, compareceu aos autos, espontaneamente, a Sra. Ana Coimbra Pereira Coelho, qualificando-se como viúva do Sr. Wellington de Jesus Fonseca Coelho, e solicitando cópias integrais dos processos de prestação de contas do Pnae/2003 e Pnae/2004, pleito atendido por meio do Ofício 389/2011-COTCE/CGCAP/Difin/FNDE (peça 2, p. 38-39) .
7. Na Informação 575/2013-DIAFI/COPRA/CGCAP/Difin/FNDE, de 30/8/2012, e, posteriormente, no Parecer 5/2014-DIAFI/COPRA/CGCAP/Difin/FNDE, de 5/2/2014 (peça 2, p. 42-44 e 69) , autarquia se manifestou pela reprovação das contas, uma vez que o Demonstrativo Sintético Anual da Execução Físico-Financeira não foi assinado pelo Prefeito ou Vice-Prefeito, mas sim pelo Sr. Jorge Wellington Pereira Coelho, na condição de Presidente do CAE, contrariando o disposto na Resolução/FNDE/CD 15/2003. 
8.  Considerando a substituição da Sra. Ana Coimbra Pereira Coelho pelo Sr. Permínio da Cruz Mendes Júnior como Inventariante do Espólio do Sr. Wellington de Jesus Fonseca Coelho (peça 2, p. 11) , foi emitida a Informação 386/2014, de 16/10/2014 (peça 2, p. 94-96) , e depois expedido o Ofício 1004/2014 enviado ao novo inventariante (peça 2, p. 97-98 e 107) .
9. Posteriormente foi emitido o Parecer 71/2015, de 16/3/2015 (peça 2, p. 112-115) , e, por último, o Parecer 461/2015-DIAFI/COPRA/CGCAP/Difin/FNDE, de 9/9/2015, que procedeu nova análise da documentação da prestação de contas e concluindo, sob o aspecto de execução financeira, que as contas deveriam ser reprovadas, pelo valor total repassado, por falta de comprovação das despesas atinentes ao Pnae/2003 devido a (peça 2, p. 145/148) : 
a) ilegitimidade do signatário do Parecer do CAE; 
b) constatação de que o Sr. Wellington de Jesus Fonseca Coelho, gestor à época, não assinou o Demonstrativo Sintético Anual da Execução Físico-Financeira; e 
c) ausência dos documentos comprobatórios das despesas realizadas, os quais não foram localizados nos arquivos municipais (peça 2, p. 62) .
10. Expedidas as comunicações pertinentes e não havendo qualquer resposta por parte dos destinatários, o FNDE deu por esgotadas medidas administrativas internas para recomposição do Erário e emitiu o Relatório de Tomada de Contas Especial 152/2014 (peça 2, p. 175-179) , onde os fatos encontram-se consubstanciados e por sua vez, a, Controladoria-Geral da União inseriu os Relatório de Auditoria, Certificado de Auditoria e Parecer do Dirigente do Órgão de Controle Interno (peça 2, p. 185-190) . O Ministro da Educação atestou haver tomado conhecimento das conclusões contidas nos autos (peça 2, p. 194) .
11. No âmbito deste Tribunal, a Auditora na instrução inicial à peça 6, teceu os seguintes comentários, em síntese:
a) além do Sr. Wellington de Jesus Fonseca Coelho, prefeito responsável pela gestão dos recursos, da Sra. Ana Coimbra Pereira Coelho, na condição de inventariante do espolio e viúva, e do Sr. Permínio da Cruz Mendes Júnior, inventariante que sucedeu a primeira; foram também notificados os prefeitos das gestões 2009-2012 e 2013-2016, Srs. Raimundo Nonato Pereira Ferreira e Cid Pereira da Costa, respectivamente (peça 2, p. 176-178) ; 
b) não haviam informações sobre a situação atual do inventário e a qualificação dos herdeiros; e
c) restou de confirmada a ocorrência de práticas irregulares que não permitem estabelecer nexo causal entre a despesas e a consecução dos objetivos pretendidos no programa. 
12. Por fim, concluiu que, naquele momento, seria temerário proceder com a citação do inventariante, haja vista a ausência de informações sobre a conclusão do inventário do Sr. Wellington de Jesus Fonseca Coelho, necessárias para fins de definir a responsabilidade pela devolução do montante impugnado, e sugeriu que fosse realizada diligência ao Tribunal de Justiça do Estado do Maranhão e também ao Banco do Brasil para saneamento dos autos.
13. A proposta foi acolhida pelo Diretor da DT1-Secex/BA (peça 7) e as comunicações processuais foram enviadas aos destinatários por meio dos Ofícios nº s 1099/2018, 1098/2018, 1881/2018 e 1882/2018-TCU/SecexBA (peças 8-9 e 13-14) .
14.  Em resposta às diligências endereçadas ao Banco do Brasil e ao Tribunal de Justiça do Estado do Maranhão foram encaminhados os documentos anexados às peças 17-18 e 20, analisados na instrução lançada à peça 23, onde concluiu-se que as informações complementares foram suficientes para caracterizar a ocorrência de dano ao Erário, quantificar o débito e definir a responsabilidade pelo ressarcimento que, no caso, foi atribuída ao espólio do de cujus Wellington de Jesus Fonseca Coelho e, por conseguinte, foi sugerida a citação do espólio do exgestor, na pessoa de sua inventariante legal, Sra. Ana Coimbra Pereira Coelho. 
15. Com anuência do Diretor da DT1-SecexBA (peça 24) foi expedido Ofício 0110/2019-TCU/Sec-BA, de 31/1/2019 (peça 26) , encaminhado à Sra. Ana Coimbra Pereira Coelho (CPF XXX.072.583-XX) , para o endereço constante do Cadastro de Pessoas Físicas da Receita Federal do Brasil, coincidente com o, também, informado pela 1ª Vara de Sucessão, Interdição e Alvará do Tribunal de Justiça do Estado do Maranhão - Comarca da Ilha de São Luís (peça 20, p. 2) .
EXAME TÉCNICO
16. Apesar de a Sra. Ana Coimbra Pereira Coelho, na condição de inventariante do espólio do Sr. Wellington de Jesus Fonseca Coelho, ter tomado ciência do expediente de citação que lhe foi enviado, conforme atesta o aviso de recebimento (AR) que compõe a peça 27, ela não atendeu a citação e não se manifestou quanto às irregularidades verificadas.
17. Assim, transcorrido o prazo regimental fixado e mantendo-se inerte a representante, impõe-se que seja considerado revel o espólio do de cujus Wellington de Jesus Fonseca Coelho, na pessoa de sua inventariante, dando-se prosseguimento ao processo, de acordo com o art. 12, § 3º, da Lei 8.443/1992.
18. As irregularidades foram apuradas e devidamente caracterizadas na secção 'Exame Técnico' da instrução à peça 23, quando, também, foram identificadas as condutas do exgestor e dispositivos violados na proposta de encaminhamento, conforme abaixo transcritos:
16. Por sua vez, através do Ofício 1881/2018, o Banco do Brasil os extratos bancários do período de fevereiro a novembro/2003, acompanhados das cópias dos cheques utilizados para movimentação dos recursos, os quais demonstram que somente um foi emitido em favor de terceiros, enquanto os demais foram sacados no caixa pela própria prefeitura, conforme detalhado abaixo (peça 17, p. 4-44) . Coincidentemente, o somatório das retiradas equivale à receita do exercício.
	Histórico/Documento
	Data
	Valor (R$) 

	Tarifa extrato
	27/02/2003
	1,00

	Tarifa extrato
	06/03/2003
	1,00

	Cheque compensado 850030
	17/03/2003
	5.899,15

	Tarifa cheque
	17/03/2003
	4,12

	Cheque 850031
	21/03/2003
	5.600,00

	Tarifa extrato
	01/04/2003
	1,00

	Cheque 850033
	04/04/2003
	11.600,00

	Cheque 850032
	29/04/2003
	11.550,00

	Tarifa extrato
	02/05/2003
	1,00

	Cheque 850034
	29/05/2003
	11.650,00

	Tarifa extrato
	02/06/2003
	1,00

	Cheque 850035
	30/06/2003
	11.580,00

	Tarifa extrato
	01/07/2003
	1,00

	Cheque 850036
	01/08/2003
	11.580,00

	Tarifa extrato
	01/08/2003
	1,00

	Tarifa extrato
	01/09/2003
	1,00

	Cheque 850037
	04/09/2003
	11.580,00

	Tarifa extrato
	02/10/2003
	1,00

	Cheque 850038
	06/10/2003
	11.590,00

	Cheque 850039
	31/10/2003
	11.580,00

	Tarifa extrato
	03/11/2003
	1,00

	Tarifa extrato
	01/12/2003
	1,00

	Cheque 850040
	04/12/2003
	11.579,73

	Total
		115.804,00

17. Tais documentos não possibilitam, mais uma vez, confirmar a destinação da verba transferida pelo FNDE e considerando que não foram encontrados, nos arquivos municipais, outros documentos que comprovem a realização das despesas, resta confirmado ausência de nexo causal entre as retiradas e a consecução dos objetivos pretendidos no Pnae, configurando desvio de recursos públicos. Além disso, observa-se realização de pagamentos não permitidos com tarifas bancárias no total de R$ 15,12.
18. As irregularidades descritas que demonstram a ausência de confirmação da boa e regular aplicação dos recursos ensejando a citação do espólio do de cujus, na pessoa de seu inventariante, pelo valor total transferido pelo FNDE no exercício de 2003.
...
22. ...
a.1) Irregularidade: não comprovação da boa e regular aplicação dos recursos transferidos durante o exercício de 2003, à conta do Programa Nacional de alimentação Escolar - Pnae, em razão: 
a.1.1) retiradas mediante saque com cheques nominais à própria Prefeitura, ...
a.1.2) ausência dos documentos comprobatórios das despesas realizadas; 
a.1.3) despesas com tarifas bancárias, totalizando R$ 5,12 
a.2) Conduta: deixar de apresentar documentos comprobatórios dos gastos; efetuar saques mediante cheque nominal à própria Prefeitura, sem vinculação com despesas relacionadas ao Pnae e pagamento de despesas não condizentes com o Pnae; e 
a.3) Dispositivos violados: art. 70 da Constituição Federal e Resolução CD/FNDE 1/2003.
INFORMAÇÕES ADICIONAIS
19. O sistema de processos do TCU registra a existência de diversos processos de tomada de contas especial de responsabilidade do Sr. Wellington de Jesus Fonseca Coelho (peça 3) .
CONCLUSÃO
20. A presente tomada de contas especial foi instaurada em decorrência da não aprovação da prestação de contas dos valores repassados ao Município de Buriti do Bravo/MA, no âmbito do Programa Nacional de Alimentação Escolar - Pnae, durante o exercício de 2003, em decorrência da ilegitimidade dos signatários do Demonstrativo Sintético Anual da Execução Físico-Financeira e do Parecer do Conselho de Alimentação Escolar - CAE, não aplicação dos recursos no mercado financeiro, pagamento de tarifas bancárias e, principalmente, não comprovação das despesas mediante documentos fiscais pertinentes, impossibilitando estabelecer nexo de causalidade entre os pagamentos e as aquisições e, por consequência, comprovar da boa e regular aplicação dos recursos.
21. Diante da revelia da Sra. Ana Coimbra Pereira Coelho (CPF XXX.072.583-XX) , na condição de inventariante do espólio do Sr. Wellington de Jesus Fonseca Coelho, e inexistindo nos autos elementos que permitam concluir pela ocorrência de boa-fé ou de outros excludentes de culpabilidade, propõe-se que as contas sejam julgadas irregulares e que o espólio do responsável seja condenado em débito.
PROPOSTA DE ENCAMINHAMENTO
22.  Diante do exposto, submetemos os autos à consideração superior, propondo ao Tribunal:
a) considerar revel para todos os efeitos o espólio do Sr. Wellington de Jesus Fonseca Coelho;
b)  com fundamento nos arts. 1º, inciso I, 16, inciso III, alínea 'c', da Lei 8.443/1992 c/c os arts. 19 e 23, inciso III, da mesma lei, e com arts. 1º, inciso I, 209, inciso III, 210 e 214, inciso III, do Regimento Interno, que sejam julgadas irregulares as contas do Sr. Wellington de Jesus Fonseca Coelho - CPF XXX.330.358-XX (falecido) , Prefeito do Município de Buriti do Bravo/MA no período 2001 a 2004, e condenar seu espólio ou seus herdeiros legais, caso tenha havido a partilha de bens, até o limite do valor do patrimônio transferido, ao pagamento das quantias a seguir especificadas, com a fixação do prazo de quinze dias, a contar das notificações, para comprovarem, perante este Tribunal (art. 214, inciso III, alínea 'a', do Regimento Interno) , o recolhimento da dívida aos cofres do Fundo Nacional de Desenvolvimento da Educação, atualizada monetariamente e acrescidas dos juros de mora, calculados a partir das datas discriminadas, até a data dos recolhimentos, na forma prevista na legislação em vigor;
                           TRIBUNAL DE CONTAS DA UNIÃO		TC Processo 026.501/2017-1
	VALOR ORIGINAL (R$) 
	DATA DA OCORRÊNCIA

	11.580,40
	27/03/2003

	11.580,40
	29/04/2003

	11.580,40
	28/05/2003

	11.580,40
	27/06/2003

	11.580,40
	30/07/2003

	11.580,40
	04/08/2003

	11.580,40
	03/09/2003

	11.580,40
	03/10/2003

	11.580,40
	29/10/2003

	11.580,40
	01/12/2003

                        Valor atualizado até 29/01/2019: R$ 271.369,91 (peça 22) 
b)  autorizar, desde logo, nos termos do art. 28, inciso II, da Lei 8.443/1992, a cobrança judicial da dívida caso não atendidas as notificações; e
c) encaminhar cópia da deliberação ao Procurador-Chefe da Procuradoria da República no Estado do Maranhão, nos termos do § 3º do art. 16 da Lei 8.443/1992 c/c o § 7º do art. 209 do Regimento Interno do TCU, para adoção das medidas cabíveis; e comunicar-lhe que o relatório e o voto que a fundamentarem podem ser acessados por meio do endereço eletrônico www.tcu.gov.br/acordaos e que, caso haja interesse, o Tribunal pode enviar-lhe cópia desses documentos sem qualquer custo."
É o relatório.

não há.

Procurador Marinus Eduardo De Vries Marsico.

Tomada de contas especial. Fundo Nacional de Desenvolvimento da Educação. Programa Nacional de Alimentação Escolar. Não comprovação da boa e regular aplicação dos recursos transferidos. Falecimento do responsável. Citação da inventariante do espólio. Revelia. Contas irregulares. Débito.

TOMADA DE CONTAS ESPECIAL (TCE)

Secretaria de Controle Externo de Tomada de Contas Especial (SecexTCE).

Trata-se de tomada de contas especial instaurada pelo Fundo Nacional de Desenvolvimento da Educação (FNDE) , em desfavor do Sr. Wellington de Jesus Fonseca Coelho, prefeito de Buriti Bravo/MA na gestão 2001-2004, em face da não aprovação da prestação de contas dos recursos repassados ao município, na modalidade fundo a fundo, à conta do Programa Nacional de Alimentação Escolar, no ano de 2003 (Pnae/2003) .
2.	O Pnae tem como objetivo suprir parcialmente as necessidades nutricionais dos alunos, com vistas a contribuir para a redução dos índices de evasão e para a formação de bons hábitos alimentares. O Programa é normatizado pela Resolução CD/FNDE 1/2003.
3.	O valor total dos repasses ao município ocorridos no ano de 2003, para atendimento ao Pnae, foi de R$ 115.804,00, em dez parcelas (peça 2, p. 141-144 e 173) .
4.	Uma prestação de contas foi apresentada em formulários (peça 2, p. 17-18) , em 10/1/2004, cujos demonstrativo da execução físico-financeira e parecer do Conselho de Alimentação Escolar (CAE) foram assinados por pessoa da qual não foi possível saber cargo ou função, o que levou o FNDE a reprovar as contas, tendo em vista que os documentos deveriam ter sido assinados pelo prefeito ou vice-prefeito. Foram consideradas também para a reprovação das contas, a ausência dos documentos comprobatórios das despesas realizadas, os quais não foram localizados nos arquivos municipais (peça 2, p. 62) .
5.	Segundo o Relatório de TCE (peça 2, p. 173-179) , de 10/3/2017, a motivação para a instalação desta tomada de contas especial foi a ilegitimidade do signatário do parecer do Conselho de Alimentação Escolar e do Demonstrativo Sintético da Execução Físico-Financeira do Pnae/2003, com dano ao erário no valor total dos repasses (R$ 115.804,00) . A responsabilidade foi atribuída ao Sr. Wellington de Jesus Fonseca Coelho, uma vez que ele foi o responsável pela gestão dos recursos e não adotou providências para a comprovação da sua utilização.
6.	No âmbito deste Tribunal, tendo em vista o falecimento do responsável, a falta de informações sobre a situação do inventário e da qualificação dos herdeiros, e em função dos fatos apurados, foi realizada diligência ao Tribunal de Justiça do Estado do Maranhão e ao Banco do Brasil, para saneamento dos autos. A análise dos documentos recebidos (peças 17, 18 e 20) possibilitou caracterizar o dano ao erário e a responsabilidade.
7.	Em cumprimento ao despacho do diretor da então SecexBA (peça 24) , de 29/1/2019, a Sra. Ana Coimbra Pereira Coelho foi citada na condição de inventariante do espólio do Sr. Wellington de Jesus Fonseca Coelho (peça 26) , em 31/1/2019, com aviso de recebimento do ofício datado de 19/2/2019, pela não comprovação da boa e regular aplicação dos recursos transferidos durante o exercício de 2003, à conta do Programa Nacional de alimentação Escolar, no valor total do repasse (peça 26, p. 4) .
8.	Expirado o prazo regimental, a Sra. Ana Coimbra Pereira Coelho não se manifestou quanto às irregularidades verificadas e tampouco recolheu o débito, tornando-se, para todos os efeitos, revel, nos termos do art. 12, § 3º, da Lei 8.443/1992.
9.	Diante da revelia e inexistindo nos autos elementos que permitissem concluir pela ocorrência de boa-fé ou de outros excludentes de culpabilidade na conduta do responsável, a unidade técnica, em parecer uniforme com o representante do Ministério Público junto ao TCU, propôs que as contas do responsável fossem julgadas irregulares e fosse seja condenado em débito.
10.	Acolho a proposta de encaminhamento formulada pela unidade técnica, a qual teve a anuência do representante do Ministério Público junto ao TCU, cuja análise adoto como minhas razões de decidir.
11.	A jurisprudência desta Corte é firme quanto à responsabilidade pessoal do gestor em prestar contas dos recursos federais por ele geridos. É um dever constitucional e legal, que o submete ao dever de demonstrar o correto emprego dos valores públicos, nos termos do art. 70, parágrafo único, e 37, caput, da Constituição Federal e do art. 93 do Decreto Lei 200/1967.
12.	No presente caso, além da deficiência documental, que impede a comprovação da regular aplicação dos recursos, a instrução da unidade técnica consignou que quase a totalidade dos recursos foi sacada no caixa pela própria prefeitura, prejudicando o nexo causal com eventuais despesas realizadas.
13.	Considerando o falecimento do ex-Prefeito, não há que se falar em aplicação da multa prevista no art. 57 da Lei 8.443/1992, que, em razão de seu caráter personalíssimo, não se transfere aos sucessores do gestor.
14.	Por fim, deixo de acolher a proposta do representante do MP-TCU de, desde já, autorizar o parcelamento da dívida, por entender que essa medida somente deve ser adotada mediante solicitação das partes.
Ante o exposto, manifesto-me por que o Tribunal aprove o acórdão que ora submeto à apreciação deste Colegiado.
TCU, Sala das Sessões Ministro Luciano Brandão Alves de Souza, em 23 de julho de 2019.
AUGUSTO SHERMAN CAVALCANTI 
Relator